臺灣臺中地方法院刑事判決　　　　　　100年度訴緝字第278號
公　訴　人　臺灣臺中地方法院檢察署檢察官
被　　　告　楊豐玉
上列被告因違反毒品危害防制條例案件，經檢察官提起公訴（97
年度毒偵字第6057號），本院依簡式審判程序判決如下：
    主    文
楊豐玉施用第一級毒品，累犯，處有期徒刑拾月；又施用第二級
毒品，累犯，處有期徒刑陸月。應執行有期徒刑壹年貳月。
    犯罪事實
一、楊豐玉前於民國85年間，即因違法藥事法及施用毒品案件，
    經臺灣高等法院臺中分院分別以87年度上更(一)字及85年度上
    訴字第1777號判處有期徒刑3 年及6 月，再經同法院定應執
    行刑為有期徒刑3 年2 月確定（案件）；其又於87年間，
    因違反懲治盜匪條例案件，經臺灣彰化地方法院87年度訴字
    第140 號判處有期徒刑5 月確定（案件）；又於88年間，
    因施用毒品案件及偽造文書等案件，其中施用毒品案件經本
    院裁定第1 次送觀察勒戒，因無繼續施用傾向，而於同年3
    月17日釋放出所，並經臺灣臺中地方法院檢察署檢察官為不
    起訴處分，至偽造文書部分則經本院以88年度易字第1271號
    ，判處有期徒刑5 月確定，並經易科罰金執行完畢（案件
    ）；又因88年間被訴持有第一級毒品案件，經臺灣高等法院
    臺中分院以89年度上更(一)字第443 號判處有期徒刑4 年確定
    （案件）；再於同年間因施用毒品案件，經本院以裁定第
    2 次送觀察勒戒，因有繼續施用毒品傾向，再經本院裁定送
    強制戒治，其刑事責任部分則經本院以89年度訴字第7 號分
    別判處有期徒刑10月、6 月（案件、），應執行有期徒
    刑1 年2 月，嗣經撤回上訴而確定；而案件、、、
    嗣經裁定應執行刑為有期徒刑5 年4 月，並與前揭案件所
    定應執行刑3 年2 月接續執行後於94年7 月27日縮短刑期假
    釋出監，而於96年11月26日保護管束期滿未經撤銷，以已執
    行完畢論。詎仍不知悔改，復基於施用第一級毒品海洛因之
    犯意，於97年10月30日上午7 時50分為警採集尿液時回溯72
    小時內之某時，在高雄某不詳地點之車內，以將海洛因捲入
    香煙點燃吸食之方式，施用第一級毒品海洛因1 次。另基於
    施用第二級毒品甲基安非他命之犯意，於97年10月29日凌晨
    零時許，在其位於臺中市○○區○○路3 段34號住處，以將
    甲基安非他命置於其所有玻璃球內燒烤產生煙霧而吸食之方
    式，施用第二級毒品甲基安非他命1 次。嗣於97年10月30日
    凌晨1 時許，為警在雲林縣古坑鄉國道3 號高速公路古坑收
    費站盤檢查獲，並經警採尿送驗後，結果呈嗎啡及甲基安非
    他命陽性反應，進而查悉上情。
二、案經臺中市警察局報告臺灣臺中地方法院檢察署檢察官偵辦
    起訴。
    理    由
一、被告楊豐玉於本院準備程序中，就上揭犯罪事實均為有罪之
    陳述，且所犯係死刑、無期徒刑、最輕本刑為3 年以上有期
    徒刑以外之罪，經本院合議庭依刑事訴訟法第273 條之1 第
    1 項之規定，裁定由受命法官1 人獨任進行簡式審判程序，
    先予敘明。
二、按「被告以外之人於審判外之言詞或書面陳述，除法律有規
    定者外，不得作為證據」，刑事訴訟法第159 條第1 項固定
    有明文，然「鑑定之經過及其結果，應命鑑定人以言詞或書
    面報告」，同法第206 條第1 項亦規定甚明。是鑑定人以「
    書面」為鑑定報告提出於法院，依刑事訴訟法第159 條第1
    項立法理由及同法第206 條第1 項規定，即具有證據能力。
    又法院或檢察官得囑託醫院、學校或其他相當之機關、團體
    為鑑定，或審查他人之鑑定，並準用第203 條至第206 條之
    1 之規定，刑事訴訟法第208 條第1 項亦定有明文。依此，
    檢察官對於偵查中之案件，認為須實施鑑定者，固應就具體
    個案，選任鑑定人或囑託鑑定機關（團體）為之；但對於司
    法警察機關調查中之案件，或有量大或急迫之情形，為因應
    實務之現實需求，如檢察官針對該類案件之性質（例如：查
    扣之毒品必須檢驗其成份、對施用毒品之犯罪嫌疑人必須檢
    驗其體內有無毒品代謝反應、對於查扣之槍砲彈藥必須檢驗
    有無殺傷力、對違反野生動物保育法案件必須鑑定是否屬於
    保育類動物案件等)， 認為當然有鑑定之必要者，經參考法
    務部92年5 月20日法檢字第092080203 號函送之法務部「因
    應刑事訴訟法修正工作小組」研討之刑事訴訟法修正相關議
    題第21則之共識結論，以及臺灣高等法院於92年8 月1 日舉
    行之刑事訴訟法新製法律問題研討會第3 則法律問題研討結
    果之多數說（載於司法院92年8 月印行「刑事訴訟法新製法
    律問題彙編」第15頁至第18頁），基於檢察一體原則，得由
    該管檢察長對於轄區內之案件，以事前概括選任鑑定人或囑
    託鑑定機關（團體）之方式，俾便轄區內之司法警察官、司
    法警察對於調查中之此類案件，得即時送請事前已選任之鑑
    定人或囑託之鑑定機關（團體）實施鑑定，該鑑定人或鑑定
    機關（團體）亦應視同受承辦檢察官所選任或囑託而執行鑑
    定業務，其等出具之書面鑑定報告應屬刑事訴訟法第206 條
    所定之傳聞例外，當具有證據能力（法務部92年9 月1 日法
    檢字第0920035083號函可供參照）。從而，本件有關查獲之
    警察單位依先前轄區檢察署檢察長事前概括選任之鑑定機關
    ，即中山醫學大學附設醫院就被告尿液實施鑑定，該等鑑定
    機關所出具之「鑑定書」，即具有證據能力而得為本案之證
    據。
三、上揭犯罪事實，業據被告於本院審理時均坦承不諱，且被告
    於97年10月30日為警採集之尿液，經送中山醫學大學附設醫
    院檢驗科藥物檢測中心檢驗，結果呈現嗎啡及甲基安非他命
    陽性反應之情，有臺中市政府警察局刑事警察大隊委託檢驗
    尿液代號與真實姓名對照表、中山醫學大學附設醫院檢驗科
    藥物檢測中心97年11月13日所出具實驗編號0000000 號尿液
    檢驗報告各1 紙在卷可稽（分見警卷第16及15頁），堪認被
    告不利於己之自白與事實相符，堪予採信。是本件事證明確
    ，被告之犯行堪予認定，應予依法論科。
四、按依毒品危害防制條例第20條、第23條之立法意旨，僅限於
    初犯或5 年後再犯之情形，始應先經觀察、勒戒或強制戒治
    程序，倘被告於初犯後5 年內已再犯，經依法追訴處罰，縱
    其第3 次（或第3 次以上）再度施用毒品之時間，在初犯經
    觀察、勒戒或強制戒治執行完畢釋放5 年以後，已不合於 5
    年後再犯之規定，且因已於5 年內再犯，顯見其再犯率甚高
    ，原實施觀察、勒戒或強制戒治，已無法收其實效，即應依
    同法第10條處罰。查楊豐玉先於88年3 月間，因施用毒品案
    件偽經本院裁定第1 次送觀察勒戒，因無繼續施用傾向，而
    於同年3 月17日釋放出所，並經臺灣臺中地方法院檢察署檢
    察官為不起訴處分。其又於同年11月間因施用毒品案件，經
    本院以裁定第2 次送觀察勒戒，因有繼續施用毒品傾向，再
    經本院裁定送強制戒治，其刑事責任部分則經本院以89年度
    訴字第7 號分別判處有期徒刑10月、6 月，應執行有期徒刑
    1 年2 月，嗣經撤回上訴而確定等情，有臺灣高等法院被告
    前案紀錄表在卷可稽，顯見被告並非於初次觀察、勒戒執行
    完畢後5 年內，均無任何施用毒品之犯行；且其已於觀察、
    勒戒執行完畢5 年內再犯施用毒品之罪，遭法院以裁定再送
    觀察、勒戒及強制戒治並執行完畢，已符合毒品危害防制條
    例第23條第2 項所定之追訴要件，揆諸前開毒品危害防制條
    例條文及說明，被告所為本案施用毒品之犯行，即無「5 年
    後再犯」規定之適用，自毋須再重新施予觀察、勒戒之處遇
    程序，而應直接訴追處罰。
五、查海洛因係毒品危害防制條例第2 條第2 項第1 款所定之第
    一級毒品；甲基安非他命則為同條項第2 款所定之第二級毒
    品，均不得非法持有、施用。核被告如犯罪事實欄所為，分
    別係犯毒品危害防制條例第10條第1 項之施用第一級毒品罪
    及同條例第10條第2 項之施用第二級毒品罪。其各該持有第
    一、二級毒品後進而施用，其持有之低度行為，均為其施用
    之高度行為所吸收，不另論罪。被告所犯上開2 罪，犯意各
    別，行為互殊，應予分論併罰。又被告有犯罪事實欄一所載
    之論罪科刑及執行情形，有臺灣高等法院被告前案紀錄表在
    卷可稽，其於刑之執行完畢後5 年內故意再犯本案有期徒刑
    以上2 罪，均為累犯，皆應依刑法第47條第1 項規定，加重
    其刑。爰審酌被告曾因施用毒品案件，經法院送觀察、勒戒
    、強制戒治並判處徒刑執行完畢，仍未自知警惕，再犯本案
    2 件施用毒品犯罪，足見其仍未能徹底戒除惡習、遠離毒害
    ，顯未能善體國家協助毒品施用者戒除毒害之良法美意，足
    見其受毒品危害非淺，惟念及施用毒品本質上係戕害自身健
    康之行為，尚未嚴重破壞社會秩序或侵害他人權益，暨衡量
    其犯罪之動機、目的、所生危害等一切情狀，並衡酌公訴人
    於審理時具體求處之刑度，核情量處如主文所示之刑，並定
    其應執行之刑。又被告本件施用第二級毒品甲基安非他命所
    使用之吸食器雖為被告所有，惟業經被告丟棄，此據被告於
    本院審理時供述明確，且乏證據足資證明該吸食器尚未滅失
    ，復非屬違禁物，為免執行困難，本院認尚無沒收之必要；
    至扣案之行動電話2 支雖係被告所有，惟無任何證據可資證
    明與被告本件施用毒品犯行有關，本院自無得為沒收之諭知
    ，均併此敘明。
據上論斷，應依刑事訴訟法第273 條之1 第1 項、第299 條第 1
項前段，毒品危害防制條例第10條第1 項、第2 項，刑法第11條
前段、第47條第1 項、第51條第5 款，判決如主文。
本案經檢察官黃智炫到庭執行職務。
中    華    民    國   100    年    10    月    5     日
                  刑事第十二庭  法  官  簡婉倫
以上正本證明與原本無異。
如不服本判決應於收受判決後10日內向本院提出上訴書狀，並應
敘述具體理由；其未敘述上訴理由者，應於上訴期間屆滿後20日
內向本院補提理由書（均須按他造當事人之人數附繕本）「切勿
逕送上級法院」。
                                書記官  許千士
中    華    民    國   100    年    10    月    5     日
附錄本案論罪科刑法條
毒品危害防制條例第10條
施用第一級毒品者，處 6 月以上 5 年以下有期徒刑。
施用第二級毒品者，處 3 年以下有期徒刑。